臺灣士林地方法院刑事判決
111年度訴字第19號
公  訴  人  臺灣士林地方檢察署檢察官
被      告  蔡東霖






指定辯護人  辛啟維律師
上列被告因毒品危害防制條例案件，經檢察官提起公訴（111年
度偵字第1341號、110年度偵字第20999號、110年度偵字第21647
號），本院判決如下：
    主  文
丙○○犯如附表所示之各罪，各處如附表「罪名、宣告刑及沒收」
欄所示之刑及沒收。又犯意圖販賣而持有第二級毒品罪，處有期
徒刑貳年捌月。扣案之磅秤貳個、封口機壹個、iPhone手機壹支
（IMEI：000000000000000），均沒收之。應執行有期徒刑陸年
。
    事  實
一、丙○○明知大麻係毒品危害防制條例第2條第1項第2款所列之
    第二級毒品，不得持有或販賣，仍有下列行為：
    (一)丙○○與真實姓名不詳、綽號「Lin Kai」之成年人，共
        同基於販賣大麻牟利之犯意聯絡，先由「Lin Kai」在
        通訊軟體telegram(俗稱飛機)成立群組「420真商討論
        區」並擔任管理員(使用者名稱「tw420tw420」)，於民
        國110年7月間在上開討論區刊登販賣大麻之訊息及照片
        ，嗣有人欲購買大麻時，由「Lin Kai」將丙○○之使用
        者名稱「weed24x7」、暱稱「71博士」提供予欲購毒者
        。嗣賴利、蔡正億及鄧琇文見上述「Lin Kai」刊登之
        大麻訊息，遂透過「Lin Kai」取得丙○○之「飛機」使
        用者名稱，並與丙○○達成購買大麻之合意，賴利等人即
        依丙○○或「Lin Kai」之指示，分別將購毒款匯入指定
        之帳戶後，再由丙○○前往統一超商以店到店之方式，將
        所販賣之大麻寄送予賴利等人（購毒者、寄送毒品之時
        間及地點、販賣毒品之數量、匯入之帳戶等，均詳如附
        表所示）。
    (二)丙○○復於110年11月6日19時至20時許，在臺北市南港區
        東明街某公園內，以新臺幣(下同)4萬5千元之價格，向
        真實姓名不詳、綽號「Jakey」之成年人購得大麻1包(
        淨重48.95公克)而持有，擬待有人欲購買大麻時販售之
        ，意圖販賣而持有前開大麻。
二、嗣於同年11月10日7時35分許，為警持搜索票前往丙○○位於
    臺北市○○區○○○路0段000巷00號4樓之2居所執行搜索，查獲
    並扣得上開大麻1包(淨重48.95公克)、iPhone手機1支、磅
    秤2台、封口機1台。
三、案經新竹市警察局移送臺灣士林地方檢察署檢察官偵查起訴
    。
    理  由
壹、程序部分
    按刑事訴訟法第159條第1項雖規定，被告以外之人於審判外
    之言詞或書面陳述，除法律有規定者外，不得作為證據。惟
    同法第159條之5第1項、第2項已規定，經當事人於審判程序
    同意作為證據，法院審酌該言詞陳述或書面陳述作成時之情
    況，認為適當者，亦得為證據。當事人、代理人或辯護人於
    法院調查證據時，知有第159條第1項不得為證據之情形，而
    未於言詞辯論終結前聲明異議者，視為有前項之同意（指同
    條第1項之同意作為證據），此乃第159條第1項所容許，得
    作為證據之例外規定之一。查本判決下列所引用被告以外之
    人於審判外陳述，固屬傳聞證據，惟檢察官、被告丙○○、辯
    護人均表示同意作為證據（見本院卷第62頁），且迄至本院
    言詞辯論終結前均未聲明異議，本院審酌該等證據作成時之
    情況，並無不當之情形，認以之作為證據應屬適當，依刑事
    訴訟法第159條之5第1項規定，自得作為證據。
貳、實體部分
一、前開犯罪事實，業據被告於警詢、偵查、本院訊問、準備程
    序及審理中均坦承不諱（見臺灣士林地方檢察署110年度偵
    字第20999號卷【下稱偵20999卷】第8至14、104至107、122
    至126、158至160頁，本院卷第27至32、59至64、106頁），
    核與證人賴利、蔡正億、顏睿彤、鄧琇文之證述相符（見臺
    灣士林地方檢察署110年度偵字第21647號卷【下稱偵21647
    卷】第63至66、74至77、80至83、84至87、92至94頁），復
    有監視器畫面截圖、交貨便寄件及取件資料、花旗（台灣）
    銀行帳號0000000000號帳戶綜合月結單、被告與「Lin Kai
    」對話記錄截圖、新竹市警察局少年警察隊110年11月10日
    扣押物品目錄表、賴利與「Lin Kai」對話記錄截圖、賴利
    之彰化銀行帳號0000000000000000號帳戶存摺存款帳號資料
    及交易明細、鄧琇文之中國信託銀行帳號00000000000號帳
    戶存款交易明細、法務部調查局濫用藥物實驗室110年12月2
    3日調科壹字第11023017820號鑑定書等證據在卷可稽（見偵
    20999卷15至16、17至18、20至21、22至25、34至35、63、6
    4至65、66至67、68至69、74、75、84、85、91、151頁），
    且有前開扣案之大麻1包足資佐證，足認被告之任意性自白
    與事實相符。
二、按所謂販賣行為，須有營利之意思，方足構成，刑罰法律所
    規定之販賣罪，其類型皆為①意圖營利而販入、②意圖營利而
    販入並賣出、③基於販入以外之其他原因而持有，嗣意圖營
    利而賣出等類型。著手乃指實行犯意，尚未達於犯罪既遂之
    程度而言，從行為階段理論立場，意圖營利而販入，即為前
    述①、②販賣罪之著手，其中③之情形，則以另行起意販賣，
    向外求售或供買方看貨或與之議價時，或為其他實行犯意之
    行為者，為其罪之著手。而販賣行為之完成與否，胥賴標的
    物之是否交付作為既、未遂之標準。惟行為人持有毒品之目
    的，既在於販賣，不論係出於原始持有之目的，抑或初非以
    營利之目的而持有，嗣變更犯意，意圖販賣繼續持有，均與
    意圖販賣而持有毒品罪之要件該當（最高法院107年度台上
    字第410號判決意旨參照）。次按意圖販賣而持有毒品及單
    純持有毒品犯罪，其占有毒品之行為自外部觀之並無不同，
    二者主要之區別在內心意思之變動，而此藏於內心之意思究
    竟為何，除行為人自白外，本難知悉，自須賴外顯之行為及
    周遭之事物依論理法則及經驗法則綜合判斷。其中通聯紀錄
    、帳冊資料固為常見有無販賣意圖之判斷依據，但非必然存
    在之物。換言之，若依卷存資料已足以推斷有販賣之意圖存
    在，縱無扣得通聯、帳冊等資料，只須上開判斷與證據法則
    無違，即難指為違法（最高法院106年度台上字第1292號判
    決意旨參照）。又販賣毒品之階段，雖有單純之非法持有、
    意圖販賣而持有、販賣未遂及販賣既遂之分，且其中或有高
    度吸收低度之關係，亦有意圖販賣而持有行為與販賣未遂行
    為發生同時競合之情形。惟於行為人非法持有大量毒品時，
    縱無證據足以證明有販出，然如持有之毒品數量甚多，顯非
    供己施用，且依個案具體情形，足認有出售之犯意，自該當
    於意圖販賣而持有毒品罪；僅於販賣之犯意亦難以認定時，
    始屬單純之非法持有毒品罪（最高法院102年度台上字第161
    3號刑事判決意旨參照）。末按認定犯罪事實所憑之證據，
    並不以直接證據為限，即綜合各種間接證據，本於推理作用
    ，為認定犯罪事實之基礎，如無違背一般經驗法則，尚非法
    所不許。而持有毒品者是否有販賣之意圖，因單純持有毒品
    罪，與意圖販賣而持有毒品罪，刑度差異甚大，自不能期待
    被告自白自己有販賣之意圖，而持有毒品者，亦多同時存有
    施用毒品之習性，持有者是否有販賣之意圖，或純為自己施
    用，即必須依據其持有毒品之量、持有之態樣等各項跡證，
    依據經驗法則判斷之。是以，被告於本院訊問、準備程序及
    審理中已自白意圖販賣而持有大麻，輔以所扣案之本案毒品
    數量非微，且同時經查扣販賣時較常使用之磅秤、封口機等
    物，堪認被告持有前開大麻1包，主觀上確有販賣以營利之
    意圖。
三、綜上所述，本件事證明確，被告之犯行，堪以認定。
四、論罪科刑
（一）核被告就事實一、（一）部分所為，均係犯毒品危害防制
      條例第4條第2項之販賣第二級毒品罪；被告就此部分意圖
      販賣而持有大麻之低度行為，均為販賣之高度行為所吸收
      ，不另論罪；被告與「Lin Kai」間就上開販賣第二級毒
      品犯行，有犯意聯絡及行為分擔，依刑法第28條規定，論
      以共同正犯。被告就事實一、（二）部分所為，係犯毒品
      危害防制條例第5條第2項之意圖販賣而持有第二級毒品罪
      。
（二）所謂集合犯是指立法者所制定之犯罪構成要件中，本就預
      定有數個同種類之行為將反覆實行之犯罪而言，將各自實
      行犯罪構成要件之多數行為，解釋為集合犯，而論以一罪
      。是以對於集合犯，必須從嚴解釋，以符合立法者之意向
      。觀諸毒品危害防制條例所定之販賣毒品罪之構成要件文
      義，實無從認定立法者本即預定該犯罪之本質，必有數個
      同種類行為而反覆實行之集合犯行，故販賣毒品罪，難認
      係集合犯。因此，就刑法修正施行後多次販賣毒品之犯行
      ，採一罪一罰，始符合立法本旨（最高法院99年度台上字
      第5647號判決意旨參照）。是被告就事實一、（一）部分
      各次販賣第二級毒品罪間，係屬犯意各別，行為互殊，應
      予分論併罰。辯護人辯稱就事實一、（一）所示被告5次
      犯行，應論以集合犯，僅論以一罪，容有誤會，自無足採
      。故被告上開5次販賣第二級毒品及1次意圖販賣而持有第
      二級毒品罪行，犯意各別，行為互殊，應予分論併罰。
（三）毒品危害防制條例第17條第2項規定「犯第4條至第8條之
      罪於偵查及歷次審判中均自白者，減輕其刑」。按所謂自
      白，係針對被嫌疑為犯罪之事實陳述，不包括該事實之法
      律評價，與協商程序中一併為法律評價之認罪，並不相同
      。被告或犯罪嫌疑人在偵查中，若可認為已對自己被疑為
      犯罪之事實是認，縱對於該行為在刑法上之評價尚有主張
      ，仍無礙於此項法定減刑事由之成立（最高法院98年度台
      上字第448 號判決意旨可資參照）。經查：被告於偵查及
      歷次審判中，對於事實一、（一）部分所示販賣第二級毒
      品犯行，於警詢、偵查及本院審理時均自白不諱，業如前
      述；對於事實一、（二）部分所示意圖販賣而持有第二級
      毒品之犯行，雖於本院審理程序中稱：我覺得我的行為算
      是持有等語（見本院卷第106頁），惟其於本院訊問、準
      備程序均供稱：我向「Jakey」購買大麻時，確實是有想
      要放到「420真商討論區」的網路平台上販賣，但後來覺
      得太危險了所以沒有賣，還是自己抽好了等語（見本院卷
      第28、60至61頁），復於本院審理中供稱：我有想過在平
      台上登廣告準備販賣，但後來沒有做等語（見本院卷第10
      6頁），顯已自承有販賣營利之意圖。本件事實一、（二
      ）所示之犯行，被告確實係基於意圖營利之主觀犯意而持
      有大麻等情，業經本院認定如前，又依卷內證據尚無法認
      定被告有無與第三人有為議價之行為，亦無證據證明其等
      就毒品之數量、價格已有默契，即難認被告已著手販賣大
      麻，自應認被告未及著手於販賣犯行實行之際，即為警查
      獲，核與被告前開陳述相符，足見被告就事實一、（二）
      所示之犯行業已陳述，僅係就法律評價有所爭執，則揆諸
      上開說明，自應認被告於偵查中就上開犯行，業已自白，
      其復於本院審理時自白犯行，堪認所為已符合毒品危害防
      制條例第17條第2項減輕其刑規定之要件，故事實一、（
      一）及（二）所示之各次犯行，均依法減輕其刑。
（四）被告雖於警詢、偵查及本院審理中均有供出其毒品來源為
      「Jakey」即林易軒，惟經本院函詢臺灣士林地方檢察署
      是否有因被告之供述因而查獲正犯或共犯等情，回覆略以
      ：本署已另案命警追查，目前尚未特定任何正犯或共犯身
      分等語，有臺灣士林地方檢察署甲○卓會110偵21647字第1
      119004124號函附卷可查（見本院卷第71頁），故尚無適
      用毒品危害防制條例第17條1項規定，減輕被告之刑之餘
      地，附此敘明。　　 
（五）刑法第59條規定之酌量減輕其刑，必須犯罪另有特殊之原
      因與環境，在客觀上足以引起一般同情，認為即使予以宣
      告法定最低度刑，猶嫌過重者，始有其適用。此所謂法定
      最低度刑，固包括法定最低本刑；惟遇有其他法定減輕之
      事由者，則應係指適用其他法定減輕事由減輕其刑後之最
      低度刑而言。倘被告別有法定減輕事由者，應先適用法定
      減輕事由減輕其刑後，猶認其犯罪之情狀顯可憫恕，即使
      科以該減輕後之最低度刑仍嫌過重者，始得適用刑法第59
      條規定酌量減輕其刑。查被告正值青壯之年，對其等販賣
      第二級毒品行為之違法性及對社會之危害性應有認識，竟
      不思循正當途徑獲取財物而為本案犯行，助長毒品流通，
      顯非偶一為之臨時起意之犯行，對他人生命身體健康及社
      會治安均構成潛在危害，客觀上顯不足以引起一般人同情
      ，且被告販賣大麻之次數非少，意圖販賣而持有大麻之數
      量非微，而其所為本案販賣大麻、意圖販賣而持有大麻犯
      行，最輕法定本刑分別為10年以上有期徒刑及5年以上有
      期徒刑，被告經適用毒品危害防制條例第17條第2項規定
      減輕其刑後，最輕法定刑度均已大幅減輕，被告顯無情輕
      法重而於客觀上足以引起一般同情之情事，是其自無再依
      刑法第59條規定酌減其刑之餘地。是辯護人請求依刑法第
      59條規定酌減其刑云云，尚非有據。　
（六）爰以行為人之責任為基礎，並審酌被告明知大麻足以殘害
      人之身體健康，仍為牟取不法利益而販賣予他人施用及意
      圖販賣而持有，危害社會治安及國民健康甚深，實值非議
      ，惟念其能坦認犯行，尚見悔意之犯後態度，併考量其其
      販賣毒品之對象、販賣之次數、數量、獲益情形，及其自
      陳之家庭經濟狀況及智識程度等一切情狀（見本院卷第10
      9頁），各量處如主文所示之刑，並定其應執行刑，資為
      懲儆。
四、沒收
（一）按查獲之第二級毒品，不問屬於犯罪行為人與否，均沒收
      銷燬之，毒品危害防制條例第18條第1項定有明文。扣案
      之大麻1包，為被告就事實一、（二）所持有之物，且經
      警送請法務部調查局鑑驗，確檢出第二級毒品大麻成分，
      有法務部調查局濫用藥物實驗室110年12月23日調科壹字
      第11023017820號鑑定書在卷可參，已如前述，既屬第二
      級毒品，則不問屬於犯人與否，應依毒品危害防治條例第
      18條第1項前段規定，宣告沒收銷毀。
（二）扣案之磅秤2個、封口機1個、iPhone手機1支（IMEI：000
      000000000000），係供被告上開販賣大麻所用之物，業據
      被告供明在卷（見本院卷第103、104頁），不問屬於被告
      與否，爰依毒品危害防制條例第19條第1項之規定宣告沒
      收之。
（三）按犯罪所得，屬於犯罪行為人者，沒收之；前二項之沒收
      ，於全部或一部不能沒收或不宜執行沒收時，追徵其價額
      ，刑法第38條之1第1項前段、第3項分別定有明文。至2人
      以上共同犯罪，關於犯罪所得之沒收、追繳或追徵，應就
      各人所分得者為之。又所謂各人「所分得」，係指各人「
      對犯罪所得有事實上之處分權限」，法院應視具體個案之
      實際情形而為認定；倘若共同正犯各成員內部間，對於不
      法利得分配明確時，固應依各人實際分配所得沒收。至上
      揭共同正犯各成員有無犯罪所得、所得數額，係關於沒收
      、追繳或追徵標的犯罪所得範圍之認定，固非屬犯罪事實
      有無之認定，並不適用「嚴格證明法則」，無須證明至毫
      無合理懷疑之確信程度，應由事實審法院綜合卷證資料，
      依自由證明程序釋明其合理之依據以認定之（最高法院10
      4年8月11日104年度第13次刑事庭會議決議、最高法院104
      年度台上字第3937號判決意旨參照）。經查：
　　1.就附表編號1、3、4、5所示犯行之犯罪所得，被告供稱：
      附表編號1所示部分，賴利匯款6,800元到我所使用之帳戶
      ，預計1000多元是我的報酬，附表編號3、4、5所示部分
      鄧琇文也都是將買賣價金匯到我所使用之帳戶，分別是13
      ,600元、13,100元、4,500元，但這些款項我都還沒給「L
      in Kai」等語（見本院卷第29頁），足認被告與「Lin Ka
      i」雖有就販賣大麻之所得預作分配，然上開款項尚未交
      付「Lin Kai」，仍由被告所實際支配，堪認被告就附表
      編號1、3、4、5所示犯行所得支配之不法利益即分別為6,
      800元、13,600元、13,100元、4,500元，是被告各次販賣
      毒品之不法所得，依刑法第38條之1第1項前段、第3項規
      定，應分別在其該次犯罪之處罰主文項下宣告沒收，於全
      部或一部不能沒收或不宜執行沒收時，追徵其價額
　　2.至附表編號2所示犯行之犯罪所得，蔡正億並非將買賣價
      金匯款至被告所使用之帳戶，而係匯款予「Lin Kai」，
      且「Lin Kai」尚未將報酬交付被告等情，業據被告供承
      明確（見本院卷第29頁），自難認該款項業據被告收受併
      予實力支配，且卷查尚無被告有因該次犯行另獲有其他利
      益之相關事證，併參諸上開說明，自無從就犯罪所得諭知
      沒收，併予敘明。
（四）扣案之Sony手機1支、捲菸紙3包、現金32萬5,000元，雖
      為被告所有，惟被告否認與本案有關，供稱：現金部份是
      我做油漆工的薪資，因為我的戶頭不能用，所以只能存現
      金，存了1年；捲菸紙是我自己在使用的；Sony手機我沒
      有在使用等語（見本院卷第103至104頁），卷內復無證據
      證明上開物品與本案犯行直接關聯，亦難認係專供本案犯
      罪所用，復非違禁物；而扣案之吸食器1組核與被告犯行
      無涉，且無證據證明內含大麻成分，難認係違禁物；又扣
      案之花旗銀行金融卡1張（帳號0000000000號），雖係被
      告用以提領本案販賣毒品犯罪所得所用之帳戶存摺，然審
      酌上開金融卡本身並無實際之財產價值，且金融卡所有人
      可透過掛失、補發之程序將扣案之金融卡作廢，改以補發
      之金融卡存、提款，是若宣告沒收亦無助於犯罪預防之目
      的，堪認無刑法上之重要性，又非違禁物，是上開物品爰
      均不予宣告沒收，併此指明。
據上論斷，應依刑事訴訟法第299條第1項前段，毒品危害防制條
例第4條第2項、第5條第2項、第17條第2項、第18條第1項前段、
第19條第1項，刑法第11條、第38條之1第1項前段、第3項、第51
條第5款，判決如主文。
本案經檢察官乙○○提起公訴，檢察官郭騰月到庭執行職務。　
中　　華　　民　　國　　111 　年　　3 　　月　　17　　日
                  刑事第八庭　審判長法  官  蔡守訓
　　　　　　　　　                  法  官  蘇琬能
　　　　　　　　　                  法  官  黃依晴
以上正本證明與原本無異。
如不服本判決應於收受送達後20日內向本院提出上訴書狀，並應
敘述具體理由；其未敘述上訴理由者，應於上訴期間屆滿後20日
內向本院補提理由書（均須按他造當事人之人數附繕）「切勿逕
送上級法院」。因疫情而遲誤不變期間，得向法院聲請回復原狀
。
                                   書記官  楊雅媖
中　　華　　民　　國　　111 　年　　3 　　月　　18　　日
附錄本判決論罪科刑之法條依據：
毒品危害防制條例第 4 條
製造、運輸、販賣第一級毒品者，處死刑或無期徒刑；處無期徒
刑者，得併科新臺幣三千萬元以下罰金。
製造、運輸、販賣第二級毒品者，處無期徒刑或十年以上有期徒
刑，得併科新臺幣一千五百萬元以下罰金。
製造、運輸、販賣第三級毒品者，處七年以上有期徒刑，得併科
新臺幣一千萬元以下罰金。
製造、運輸、販賣第四級毒品者，處五年以上十二年以下有期徒
刑，得併科新臺幣五百萬元以下罰金。
製造、運輸、販賣專供製造或施用毒品之器具者，處一年以上七
年以下有期徒刑，得併科新臺幣一百五十萬元以下罰金。
前五項之未遂犯罰之。
毒品危害防制條例第 5 條
意圖販賣而持有第一級毒品者，處無期徒刑或十年以上有期徒刑
，得併科新臺幣七百萬元以下罰金。
意圖販賣而持有第二級毒品者，處五年以上有期徒刑，得併科新
臺幣五百萬元以下罰金。
意圖販賣而持有第三級毒品者，處三年以上十年以下有期徒刑，
得併科新臺幣三百萬元以下罰金。
意圖販賣而持有第四級毒品或專供製造、施用毒品之器具者，處
一年以上七年以下有期徒刑，得併科新臺幣一百萬元以下罰金。
附表：
編號 購毒者 丙○○寄送毒品時間及地點 購毒者取貨時間及地點 販賣大麻數量 及金額(新臺幣) 購毒者匯入帳戶及匯款時間 罪名、宣告刑及沒收 1. 賴利 110年7月13日21時21分在統一超商慶吉門市(臺北市○○區○○○路0段00號、49號1樓)寄出 110年7月15日10時7分在統一超商新和苑門市取貨 5公克 6,800元 110年7月13日轉帳至花旗銀行帳號0000000000號帳戶 丙○○共同販賣第二級毒品，處有期徒刑伍年貳月。未扣案之犯罪所得新臺幣陸仟捌佰元沒收，於一部或全部不能沒收或不宜執行沒收時，追徵其價額。 2 蔡正億 同上 110年7月15日19時15分在統一超商歡雅門市取貨 3公克 3,900元 110年7月11日至12日間以無摺存款方式存入「Lin Kai」指定之不詳帳戶 丙○○共同販賣第二級毒品，處有期徒刑伍年壹月。 3 鄧琇文 同上 110年7月15日11時17分在統一超昌宏門市取貨 10公克 13,600元 110年7月13日轉帳至花旗銀行帳號0000000000號帳戶 丙○○共同販賣第二級毒品，處有期徒刑伍年肆月。未扣案之犯罪所得新臺幣壹萬參仟陸佰元沒收，於全部或一部不能沒收或不宜執行沒收時，追徵其價額。 4 鄧琇文 同上 110年7月18日匯款後某日在上開門市取貨 10公克 13,100元 110年7月18日轉帳至花旗銀行帳號0000000000號帳戶 丙○○共同販賣第二級毒品，處有期徒刑伍年肆月。未扣案之犯罪所得新臺幣壹萬參仟壹佰元沒收，於全部或一部不能沒收或不宜執行沒收時，追徵其價額。 5 鄧琇文 同上 110年7月21日匯款後某日在上開門市取貨 5公克 4,500元 110年7月21日轉帳至花旗銀行帳號0000000000號帳戶 丙○○共同販賣第二級毒品，處有期徒刑伍年貳月。未扣案之犯罪所得新臺幣肆仟伍佰元沒收，於全部或一部不能沒收或不宜執行沒收時，追徵其價額。